【裁判字號】    88,訴,1823
【裁判日期】    900628
【裁判案由】    偽造文書等
【裁判全文】
臺灣臺北地方法院刑事判決                        八十八年度訴字第一八二三號
    公  訴  人  臺灣臺北地方法院檢察署檢察官
    被      告  乙○○
右列被告因偽造文書等案件，經檢察官提起公訴（八十八年度偵字第七四二八號），
本院判決如左：
    主  文
乙○○共同連續行使偽造私文書，足以生損害於他人，累犯，處有期徒刑捌月。
如附表所示之私文書上偽造之「丁○○」署押共陸枚均沒收。
    事  實
一、乙○○前因非法施用第二級毒品安非他命案件，經臺灣板橋地方法院判處有期徒
    刑六月，如易科罰金，以三百元折算一日確定，於民國八十七年二月九日易科罰
    金執行完畢，猶不知悔改，明知甲○○持有之「丁○○」中華民國國民身分證（
    下稱身分證），係屬來路不明之贓物（乙○○就甲○○收受贓物部分，與甲○○
    無犯意聯絡），丁○○無申請行動電話使用之意思，竟與甲○○共同基於意圖為
    自己不法所有之概括犯意聯絡，連續於八十七年十二月二十一日、同年十二月二
    十五日，持「丁○○」之身分證向位於臺北縣中和市○○街十號旭隆通訊有限公
    司申請臺灣大哥大股份有限公司（下稱臺灣大哥大公司）行動電話門號使用，由
    乙○○、甲○○分別於附表所示之臺灣大哥大公司行動電話服務申請書（各一式
    四聯，白色公司用、紅色客戶留存、黃色代理商使用、藍色經銷商使用，紅色、
    黃色、藍色為複寫聯）中客戶簽章欄及同意書中立同意書人欄上，偽造「丁○○
    」署押，而偽造如附表所示之不實私文書，並持之交付上開通訊行承辦人員以行
    使，使承辦人員陷於錯誤，誤認丁○○有意申辦行動電話號碼，而於八十七年十
    二月三十一日交付0000000000號（嗣後以手機撥打一八八客戶服務專
    線更改為0000000000號）、0000000000號（嗣後以手機撥
    打一八八客戶服務專線更改為0000000000號）之行動電話門號ＳＩＭ
    卡，因而詐得行動電話門號ＳＩＭ卡，足以生損害於丁○○、通訊行及臺灣大哥
    大公司對行動電話申請管理之正確性。乙○○詐得上開行動電話門號卡後，即基
    於為自己不法利益之概括犯意，連續自八十七年十二月三十一日起，在不詳地點
    ，多次撥打前開二支行動電話門號，而取得使用電話之利益，00000000
    00號行動電話門號於八十七年十二月三十一日至一月十二日計撥打三千五百二
    十九點六元、八十八年一月十四日至一月二十五日為九百七十四點二元；000
    0000000號行動電話門號於八十七年十二月三十一日至八十八年一月十三
    日計撥打一千五百點六元、八十八年一月十四日至一月二十六日為二千零六十五
    點五元。嗣丁○○接獲帳單，報警因而查悉上情。
二、案經丁○○訴由臺北市政府警察局移送臺灣臺北地方法院檢察署檢察官偵查起訴
    。
    理  由
一、訊據被告乙○○固坦承有使用0000000000號行動電話門號之事實，惟
    矢口認有右揭犯行，辯稱上開二支行動電話門號均為甲○○申請，伊不知係冒名
    申請，伊因欲申請行動電話門號，而甲○○告知有朋友開通訊行申請比較便宜，
    之後就拿0000000000號行動電話門號手機及ＳＩＭ卡給伊使用云云。
二、經查：
    （一）上開二支行動電話門號係他人冒名申請一節，業據被害人丁○○指訴綦詳
          ，並有行動電話服務申請書、同意書、行動電話通話明細單、臺灣大哥大
          用戶門號資料等影本在卷可稽。
    （二）被告雖以甲○○於八十七年十一月間，明知丙○○持有之丁○○身分證，
          係來源不明之贓物，向丙○○索取收受之，並於為警查獲時搜得該身分證
          ，業經臺灣板橋地方法院於八十九年九月二十日以八十九年度易字第二０
          五五號判處甲○○收受贓物罪罰金三千元，如易服勞役，以三百元折算一
          日，與另犯侵占離本人所持有之物，定應執行刑罰金四千元，如易服勞役
          ，以三百元折算一日確定，主張該二支行動電話門號均係由甲○○冒名申
          請，惟本院將該二門號行動電話服務申請書、同意書上「丁○○」書寫筆
          跡，與被告及甲○○當庭書寫「丁○○」筆跡核對結果，該二支行動電話
          門號服務申請書、同意書上「丁○○」筆跡顯非出於同一人筆跡，其中0
          000000000號行動電話門號服務申請書、同意書上「丁○○」書
          寫筆跡不論在大小形狀、運筆趨勢、方向等均與被告當庭書寫筆跡相符，
          而0000000000號行動電話門號服務申請書、同意書上「丁○○
          」書寫筆跡不論在大小形狀、運筆趨勢、方向等則與甲○○當庭書寫筆跡
          相符，再參諸被告自承使用該支0000000000號行動電話卻從未
          付費，與一般合法正當申請使用行動電話門號應會付費之情顯然有異，足
          見被告與甲○○就0000000000號行動電話門號冒用「丁○○」
          名義申請及取得門號後使用犯行有犯意聯絡及行為分擔。又被告雖否認有
          使用0000000000號行動電話門號，然該二支行動電話門號均係
          由被告使用一節，已據證人林淑女即被告前女友於警訊時證述明確（見偵
          查卷第十頁反面），而0000000000號行動電話門號為被告與何
          慧嫻共同冒名申請，且申請之時間為八十七年十二月二十一日，較之00
          00000000號行動電話門號申請時間八十七年十二月二十五日為早
          ，被告焉有可能對後申請使用之0000000000號行動電話係再冒
          用「丁○○」名義申請之事毫不知情，是被告與甲○○就0000000
          000號行動電話冒用「丁○○」名義申請及取得門號後使用犯行，亦有
          犯意聯絡及行為分擔。
    （三）綜上所述，本件事證明確，被告犯行堪予認定，應依法論科。
三、被告乙○○未經丁○○之同意，即以丁○○之身分證持以申辦行動電話門號卡使
    用，嗣後又分文未繳納行動電話通訊費，造成丁○○信用交易紀錄不佳，且有被
    臺灣大哥大公司追索費用之危險，並影響行動電話公司對於行動電話門號申請管
    理之正確性，顯足以生損害於丁○○、通訊行及臺灣大哥大公司對於行動電話門
    號申請管理之正確性。是核被告上開所為，係犯刑法第二百十六條、第二百十條
    之行使偽造私文書罪、第三百三十九條第一項之詐欺取財罪及第三百三十九條第
    二項、第一項詐欺得利罪。被告與甲○○有犯意聯絡與行為分擔，為共同正犯。
    被告於上開行動電話申請書、同意書上偽造「丁○○」之署押，係偽造私文書之
    階段行為；偽造私文書後復持以行使，偽造之低度行為，為行使之高度行為所吸
    收，均不另論罪。被告先後多次偽造私文書、詐欺取財、詐欺得利犯行，均時間
    緊密，手段相同，觸犯構成要件相同之罪名，顯均係基於概括犯意反覆為之，為
    連續犯，均應依刑法第五十六條規定各論以一罪，並加重其刑。而被告填寫服務
    申請表每一份為一式四聯，其中第二、三、四聯為複寫聯，故同時偽造四張相同
    之私文書，係單純一罪。被告於每次申請時填寫服務申請表、同意書並交付承辦
    人員以行使，該二次偽造私文書並行使行為係於同一處所、密切接近之時間實施
    ，侵害同一法益，各行為之獨立性極為薄弱，依一般社會健全觀念，在時間差距
    上，難以強行分開，在刑法評價上，以視為數個舉動之接續施行，合為包括之一
    行為予以評價，較為合理，則屬接續犯，而為包括之一罪（最高法院八十六年度
    台上字第三二九五號判例可參照）。再者，被告行使偽造私文書之目的，在於詐
    取行動電話門號卡後，持以撥打獲取不法使用之利益，所犯行使偽造私文書、詐
    欺取財與詐欺得利三罪間，有方法、目的之牽連犯關係，應依刑法第五十五條之
    規定，從一較重之行使偽造私文書罪處斷。又被告前因非法施用第二級毒品安非
    他命案件，經臺灣板橋地方法院判處有期徒刑六月，如易科罰金，以三百元折算
    一日確定，於八十七年二月九日易科罰金執行完畢，有臺灣高等法院檢察署刑案
    紀錄簡覆表在卷可按，被告於受有期徒刑執行完畢後，五年內再犯本件有期徒刑
    以上之罪，為累犯，應依刑法第四十七條之規定，加重其刑，並依法遞加之。爰
    審酌被告素行、犯罪動機、目的、手段、所生危害、犯後猶藉詞飾卸等一切情狀
    ，量處如主文所示之刑，以示懲儆。
四、如附表所示之私文書上偽造之「丁○○」署押共十枚，除其中二支門號之臺灣大
    哥大公司行動電話服務申請書公司留存聯及同意書原本，據該公司表示均業已滅
    失，有該公司函一紙附卷可稽，無法沒收外，其餘「丁○○」署押共六枚，不問
    是否屬於犯人所有，均依刑法第二百十九條宣告沒收。
據上論斷，應依刑事訴訟法第二百九十九條第一項前段，刑法第二十八條、第五十六
條、第二百十六條、第二百十條、第三百三十九條第二項、第一項、第五十五條、第
四十七條、第二百十九條，罰金罰鍰提高標準條例第一條前段，判決如主文。
本案經檢察官林淑玲到庭執行職務。
中      華      民      國      九十      年    六     月     二十八    日
                                    臺灣臺北地方法院刑事第八庭
                                        法    官  鄭  佾  瑩
右正本證明與原本無異。
如不服本判決，應於判決送達後十日內，向本院提出上訴狀。
                                          書記官  何  適  熹
中    華    民    國      九十        年      七      月     十六      日
附表：
┌─────┬────┬─────┬─────┬───────┬─────
│申請時間  │偽造署押│申請之門號│偽造之私文│偽造之署押數量│應沒收之物
│          │之人    │          │書名稱、張│              │
│          │        │          │數        │              │
├─────┼────┼─────┼─────┼───────┼─────
│八十七年十│乙○○  │0000000000│行動電話服│行動電話服務申│行動電話服
│二月二十一│        │(嗣後更改 │務申請書有│請書每一聯客戶│務申請書紅
│日        │        │為00000000│白色聯公司│簽章欄「丁○○│色聯、黃色
│          │        │37)       │使用、紅色│」署押各一枚共│聯、藍色聯
│          │        │          │聯客戶留存│四枚，同意書一│每一聯客戶
│          │        │          │、黃色聯代│張立同意書人欄│簽章欄「陳
│          │        │          │理商使用、│「丁○○」署押│明珠」署押
│          │        │          │藍色聯經銷│一枚，        │各一枚共三
│          │        │          │商使用共四│      │枚。
│          │        │          │張。同意書│              │
│          │        │          │一張      │              │
├─────┼────┼─────┼─────┼───────┼─────
│八十七年十│甲○○  │0000000000│行動電話服│行動電話服務申│行動電話服
│二月二十五│        │(嗣後更改 │務申請書有│請書每一聯客戶│務申請書紅
│日        │        │為00000000│白色聯公司│簽章欄「丁○○│色聯、黃色
│          │        │13)       │使用、紅色│」署押各一枚共│聯、藍色聯
│          │        │          │聯客戶留存│四枚，同意書一│每一聯客戶
│          │        │          │、黃色聯代│張立同意書人欄│簽章欄「陳
│          │        │          │理商使用、│「丁○○」署押│明珠」署押
│          │        │          │藍色聯經銷│一枚，        │各一枚共三
│          │        │          │商使用共四│              │枚。
│          │        │          │張。同意書│              │
│          │      │          │一張      │              │
└──────────┴─────┴─────┴───────┴─────
附錄本案論罪科刑法條全文：
刑法第二百十六條：
行使第二百十條至第二百十五條之文書者，依偽造、變造文書或登載不實事項或使登
載不實事項之規定處斷。
刑法第二百十條：
偽造、變造私文書，足以生損害於公眾或他人者，處五年以下有期徒刑。
刑法第三百三十九條：
意圖為自己或第三人不法之所有，以詐術使人將本人或第三人之物交付者，處五年以
下有期徒刑、拘役或科或併科一千元以下罰金。
以前項方法得財產上不法之利益或使第三人得之者亦同。
前二項之未遂犯罰之。


司法院資訊處製作；財團法人民間司法改革基金會備份。
